【裁判字號】    91,訴,2942
【裁判日期】    920214
【裁判案由】    強盜
【裁判全文】
台灣台中地方法院刑事判決                        九十一年度訴字第二九四二號
    公  訴  人  台灣台中地方法院檢察署檢察官
    被      告  丁○○  男  三.
    輔  佐  人
    即被告家屬  甲○○  住台中.
    指定辯護人  本院公設辯護人  丙○○
右列被告因強盜等案件，經檢察官提起公訴（九十一年度偵字第二一八一０號），本
院判決如左：
    主  文
丁○○意圖為自己不法之所有，以強暴至使不能抗拒，而取他人之物，處有期徒刑參
年。於刑之執行完畢或赦免後，令入相當處所施以監護壹年。扣案黑色玩具手槍（槍
枝管制編號0000000000、含彈匣一個，未具殺傷力）壹支、安全帽壹頂、
口罩壹個、手套壹雙、美工刀壹支、膠帶壹捲、偽造之機車牌照號碼ＹＫ二－一九五
號紙板壹枚，均沒收。
    事  實
一、丁○○為精神耗弱之人，其因積欠債務而需錢孔急，又曾任職保全人員而知悉銀
    行保全系統作業情形，圖謀至銀行強盜財物，遂於民國九十一年十一月六日下午
    四時許，至台中市中友百貨公司玩具部購得黑色玩具手槍一支（槍枝管制編號0
    000000000，含彈匣一個，未具殺傷力）供為作案工具，及於九十一年
    十一月七日上午十時許，在其位於台中縣太平市○○路三０八之一號四樓住處，
    基於行使偽造特種文書之故意，以自己所有之美工刀一支裁剪紙板後，在其上書
    寫號碼ＹＫ二─一九五號之方式，偽造屬特種文書之機車牌照一枚，並以自己所
    有之膠帶一捲，將之黏貼於其向一不知情之詹姓不詳姓名年籍成年男子借得之車
    號ＳＵＣ─四二一號輕型機車牌照上，圖躲避追緝，隨即於同日中午十二時四十
    分許，騎乘該機車前往台中市○○區○○路七六八號玉山銀行（下稱大墩路玉山
    銀行）前而行使之，足以生損害於監理機關對於車籍資料管理之正確性，丁○○
    見大墩路玉山銀行前並無警察站崗，認有機可趁，即意圖為自己不法之所有，於
    戴上自己所有手套一雙、口罩一個、安全帽一頂後，復持上開未具殺傷力之黑色
    玩具手槍一支及其所有紫色手提袋一只（未扣案）進入該銀行，並翻越櫃檯進入
    銀行行員之工作區內，出示上開未具殺傷力之黑色玩具手槍且指向當時在三號櫃
    台工作之銀行行員林金源喝令其離開，而以上開強暴方式至使林金源及其他在場
    銀行行員不能抗拒，而強盜取得大墩路玉山銀行所有之新台幣（下同）三十一萬
    一千元，其得手後將該款項放入前開手提袋中，正欲自側門離去時，為警衛張文
    山發覺而自後追捕，並與隨後趕至之警員合力而當場查獲丁○○，並查得其強盜
    取得之前揭款項，及扣得其所有用以為前揭強盜行為之黑色玩具手槍一支（含彈
    匣一個，未具殺傷力）、安全帽一頂、口罩一個、手套一雙，連同其所有用以行
    使並偽造前揭機車牌照之美工刀一支、膠帶一捲，暨該偽造之機車牌照號碼ＹＫ
    二－一九五號紙板一枚。
二、案經台中市警察局第四分局報請台灣台中地方法院檢察署檢察官偵查起訴。
    理  由
一、訊據被告丁○○對於右揭犯罪事實均坦承不諱，核與證人即當時在場之大墩路玉
    山銀行職員乙○○、林金源、鄭雅珊及警衛張文山於警詢時證述之情節相符，並
    有前開黑色玩具手槍一支（含彈匣一個，未具殺傷力）、安全帽一頂、口罩一個
    手套一雙、美工刀一支、膠帶一捲，及偽造之機車牌照紙板一枚扣案可證，足認
    被告之自白應與事實相符；此外，復有贓物領據一紙、現場照片十四幀在卷可資
    佐證，而被告持以為前開強盜行為之黑色玩具手槍一支，經送請內政部警政署刑
    事警察局鑑定結果，認係仿ＢＥＲＥＴＴＡ廠九二ＦＳ型半自動手槍外型製造之
    玩具手槍，機械性能良好，雖可發射直徑約六ｍｍ之金屬彈丸，但經實際試射，
    其發射動能甚微，認不具殺傷力，亦有槍彈鑑定書一份附卷供參。是本案事證已
    臻明確，被告上開犯行，洵堪認定。
二、查被告偽造前揭屬特種文書之號碼ＹＫ二－一九五號機車牌照，再持以懸掛於所
    騎乘機車上而行使之行為，自足以生損害於監理機關對於車籍資料管理之正確性
    ，其以上開方式掩飾而前往大墩路玉山銀行，所持用前開黑色玩具手槍一支雖不
    具殺傷力、亦無從認足供兇器使用，有前開內政部警政署刑事警察局鑑定書一份
    在卷可按，但參諸該物品已具槍枝之外形而足使人信其具有槍枝殺傷力而心生畏
    懼，業據被害人乙○○、林金源、鄭雅珊一致陳明在卷，被告又係以該玩具手槍
    指向被害人林金源，而取走上開財物之情狀，被告所為自屬強暴行為，且足認已
    達至使被害人林金源及其他在場銀行行員不能抗拒之程度，是核被告所為，係犯
    刑法第二百十六條、第二百十二條之行使偽造特種文書罪，及第三百二十八條第
    一項之強盜罪。被告偽造特種文書之低度行為，為行使之高度行為所吸收，爰不
    另論罪。被告為遂行前開強盜行為時躲避追緝之目的，始為前開行使偽造特種文
    書犯行，其所犯行使偽造特種文書罪與強盜二罪間，有方法、目的之牽連關係，
    應依刑法第五十五條規定，從一重之強盜罪論處。又被告供承其因罹患精神分裂
    症，係模仿電視報導之他人犯罪方式而為上開犯行，而其確實自八十四年起即分
    別在國軍台中總醫院及台中榮民總醫院精神科接受追蹤治療，並經診斷罹患精神
    分裂症，有病歷資料影本一份可按，其經本院送請行政院國軍退除役官兵輔導委
    員會台中榮民總醫院鑑定結果，亦認被告於案發當時意識雖屬清醒，但因長期受
    精神病症影響，已導致其認知功能及心理社會功能下降，在知覺、理會、判斷能
    力及衝動控制能力上有部分缺損，其精神狀態應屬於精神耗弱之程度，有鑑定書
    一份在卷為憑，再參諸被告當庭對事發情形之陳述雖尚清晰且有條理，但一再陳
    稱之前均按時服藥，係因自行停藥達二個月後，始有前開模仿而為本案犯行之行
    為，並經其同居家屬即輔佐人甲○○陳稱：被告確於案發約一、二月前即停止服
    藥，雖經其勸導被告仍不肯服藥等語，足見被告行為時之精神狀態，對於外界事
    物雖非全然缺乏知覺及判斷能力，然以其長期罹患精神分裂症後，突然擅自停藥
    之情形，應已較一般人之平均程度顯然減退，堪認被告行為時之精神狀態已達精
    神耗弱，但尚未至心神喪失之程度，爰依刑法第十九條第二項之規定，減輕其刑
    。爰審酌被告年輕力壯，卻不思循正當途徑獲取財富，所為強盜行為對被害人身
    心危害及社會治安影響均大，但其前於七十一年間因傷害致死案件經法院判處有
    期徒刑二年六月而經執行完畢後，五年以內未曾受有期徒刑以上刑之宣告，有台
    灣高等法院被告全國前案紀錄表、台灣台中地方法院檢察署刑案資料查註紀錄表
    各一份可查，素行尚可，且其犯後已坦承犯行，尚知悔悟，所得財物亦經發還與
    被害人，及其犯罪動機、目的等一切情狀，量處如主文所示之刑。末以，被告為
    上開犯行時為精神耗弱之人而依法減輕其刑，已如前述，且參諸被告精神鑑定結
    果，亦認被告罹患精神分裂症之情形，尚須持續接受精神科治療追蹤及服藥，以
    穩定病情，有該鑑定書一份在卷可參，而被告復自承係因自行停藥達二月才導致
    模仿而為上開犯行，其同居家屬即輔佐人甲○○亦陳述雖曾規勸被告繼續服藥治
    療，卻未獲置理，並希望被告仍應繼續接受治療等情形，再參諸被告係自行停藥
    後即模仿而為本案強盜犯行，對社會治安影響甚鉅，若非以監護處分方式令被告
    繼續接受醫療照顧達相當程度，以其動輒自行停藥又無人足以監督照護之情形，
    仍有為反社會行為之虞，本院認實有對被告施以監護之必要，爰依刑法第八十七
    條第二項規定，併諭知被告應於刑之執行完畢或赦免後，令入相當處所施以監護
    壹年。至於扣案未具殺傷力之黑色玩具手槍一支（含彈匣一個，槍枝管制編號0
    000000000）、安全帽一頂、口罩一個、手套一雙，係被告所有且係供
    其為前開強盜行為所用之物，業據被告供明在卷，另扣案美工刀一支、膠帶一捲
    及偽造之機車牌照紙板一枚，被告亦已供承為其所有且係前開行使偽造特種文書
    犯行所用之物，均應依刑法第三十八條第一項第二款規定，併予宣告沒收。
據上論斷，應依刑事訴訟法第二百九十九條第一項前段，刑法第二百十六條、第二百
十二條、第三百二十八條第一項、第五十五條、第十九條第二項、第八十七條第二、
三項、第三十八條第一項第二款，判決如主文。
中      華      民      國    九十二    年      二      月     十四     日
                              臺灣臺中地方法院刑事第一庭
                                法  官  林  麗  真
右正本證明與原本無異。
如不服本判決，應於送達後十日內向本院提出上訴狀（須附繕本），上訴於台灣高等
法院台中分院。
                                書記官
中      華      民      國    九十二    年     二       月     十四     日
附錄本案論罪科刑法條全文：
中華民國刑法第三百二十八條
 (普通強盜罪)
意圖為自己或第三人不法之所有，以強暴、脅迫、藥劑、催眠術或他法，至使不能抗
拒，而取他人之物或使其交付者，為強盜罪，處五年以上有期徒刑。
以前項方法得財產上不法之利益或使第三人得之者，亦同。
犯強盜罪因而致人於死者，處死刑、無期徒刑或十年以上有期徒刑；致重傷者，處無
期徒刑或七年以上有期徒刑。第一項及第二項之未遂犯罰之。
預備犯強盜罪者，處一年以下有期徒刑、拘役或三千元以下罰金。
中華民國刑法第二百一十六條
 (行使偽造變造或登載不實之文書罪)
行使第二百十條至第二百十五條之文書者，依偽造、變造文書或登載不實
事項或使登載不實事項之規定處斷。
中華民國刑法第二百一十二條
 (偽造變造特種文書罪)
偽造、變造護照、旅券、免許證、特許證及關於品行、能力服務或其他相
類之證書、介紹書，足以生損害於公眾或他人者，處一年以下有期徒刑、
拘役或三百元以下罰金。


司法院資訊處製作；財團法人民間司法改革基金會備份。
